臺灣高等法院高雄分院刑事判決　　　100年度侵上訴字第702號
上　訴　人　臺灣高雄地方法院檢察署檢察官
上　訴　人
即　被　告　陳丁輝
選任辯護人　朱立人律師
上列上訴人因被告妨害性自主案件，不服臺灣高雄地方法院99年
度訴字第1816號中華民國100 年1 月31日第一審判決（起訴案號
：臺灣高雄地方法院檢察署99年度偵字第9444號），提起上訴，
本院判決如下：
    主  文
原判決撤銷。
陳丁輝犯乘機性交罪，處有期徒刑年。
    事  實
一、陳丁輝於民國98年11月26日中午12時許，與其客戶吳福裕應
    吳福裕之客戶方瑞堂之邀約，同至高雄市大社區（即改制前
    之高雄縣大社鄉，下同）翠屏路上某餐廳飲酒聚餐，適方瑞
    堂於同日稍早邀約甲女（警卷代號：0000-0000 號，76年生
    ，姓名等身分資料詳卷，下稱甲女）見面，便帶甲女同往上
    開餐廳。席間甲女因酒醉不省人事，而方瑞堂、吳福裕及其
    他同桌聚餐之人均有事紛紛離席，陳丁輝見甲女已意識不清
    ，竟萌生淫念而基於乘機對甲女為性交之犯意，於同日下午
    1 時許，駕駛車牌號碼9177-WN 號自用小客貨車，將甲女載
    往高雄市大社區○○○路98號「假期汽車旅館」，在該汽車
    旅館211 號房間內，利用甲女酒醉不省人事處於相類於精神
    障礙不知抗拒之情形下，脫去甲女全身衣物後，以其性器插
    入甲女之性器內射精之方式，對甲女為乘機性交1 次得逞。
    嗣於同日下午4 時（起訴書誤載為同日4 時）許，獨留意識
    不清之甲女在房內而逕自離去。甲女至同日晚間8 時許清醒
    後，驚覺身處汽車旅館房內且一絲不掛，並發現廁所垃圾筒
    內有使用過的保險套及衛生紙，床頭塑膠杯內有煙蒂2 根，
    查覺其已遭人性侵害，即於當晚就醫採證，隨後並報警而循
    線查悉上情。
二、案經甲女訴由高雄市政府警察局仁武分局移送臺灣高雄地方
    法院檢察署檢察官偵查起訴。
    理  由
一、證據能力：
(一)、證人甲女、方瑞堂、李振碩、陳朝榮、吳福裕各於警詢之陳
    述，其性質雖屬傳聞證據，惟檢察官、被告、辯護人已於本
    院審理調查上開筆錄予以提示並告以要旨時，由檢察官、被
    告、辯護人表示意見，當事人或辯護人已知上述筆錄乃傳聞
    證據，而就此證據能力均表示無意見，即同意作為證據，且
    本院審酌上開證人警詢陳述作成時，較無人情施壓或干擾，
    亦無不當取供之情形，即就證人於警詢陳述當時之原因、過
    程、內容、功能等外在環境加以觀察，足認證人警詢陳述係
    出於真意之信用性獲得確切保障，而認為以之作為本案之證
    據亦屬適當，依刑事訴訟法第159 條之5 第1 項規定，自得
    為證據。
(二)、證人甲女於偵查中經具結之陳述，並未曾提及檢察官在偵查
    時有不法取供之情形，且亦無證據足以證明證人上開陳述有
    顯不可信之情況，被告及其辯護人於原審及本院均未再聲請
    詰問證人，足可認定業已保障被告詰問權，依刑事訴訟法第
    159 條之1 第2 項規定，自得為證據。
(三)、按鑑定人由審判長、受命法官或檢察官就下列之人選任1 人
    或數人充之：就鑑定事項有特別知識經驗者。經政府機關委
    任有鑑定職務者；鑑定之經過及其結果，應命鑑定人以言詞
    或書面報告；法院或檢察官得囑託醫院、學校或其他相當之
    機關、團體為鑑定，或審查他人之鑑定，並準用第203 條至
    第206 條之1 規定，刑事訴訟法第198 條、第206 條第1 項
    、第208 條第1 項分別定有明文。本件卷附內政部警政署刑
    事警察局99年2 月4 日刑醫字第0980167482號鑑定書、99年
    5 月21日刑醫字第0990058809號鑑定書，雖係被告以外之人
    於審判外之書面陳述，然內政部警政署刑事警察局係臺灣高
    等法院檢察署關於DNA 鑑定之概括選任鑑定機關，此有臺灣
    高等法院檢察署92年9 月9 日檢文允字第0921001203號函附
    之「臺灣高等法院檢察署檢察長概括選任鑑定機關表列」足
    參，則上開鑑定書，為刑事訴訟法第159 條第1 項規定之例
    外情形，應有證據能力。
(四)、後述引用之其他卷附書證，而屬於書面之傳聞證據部分，因
    檢察官、被告、辯護人於本院審理調查上開書證予以提示並
    告以要旨時，由檢察官、被告、辯護人表示意見，當事人、
    辯護人已知此等書證乃傳聞證據，而就此證據能力均表示無
    意見，亦未聲明異議，即視為同意作為證據，且本院審酌該
    書證作成時之客觀情狀，並無證據證明此等書證有何遭變造
    或偽造情事，認為以之作為本件論証之證據，均與待證事實
    具有關聯性，作為本案之證據亦屬適當，依刑事訴訟法第15
    9 條之5 第1 項規定，均認得為證據。
二、上開事實，業據上訴人即被告陳丁輝於原審及本院坦承認罪
    ，並經告訴人甲女於警詢、偵查具結指證明確，且有證人即
    案發當天一同飲酒聚餐之方瑞堂、李振碩、陳朝榮、吳福裕
    於警詢陳述在卷，復有重大刑案通報單、受理刑事案件報案
    三聯單、受理各類案件紀錄表、車籍查詢基本資料詳細畫面
    、告訴人之代號與姓名對照表在卷可稽（見警卷第35至37、
    43頁、偵卷末頁紙袋內）。又參以告訴人於案發後，隨即於
    同日晚間報案，並於98年11月27日凌晨1 時許在長庚醫療財
    團法人高雄長庚紀念醫院接受採證及驗傷，嗣被告到案後，
    經其同意後採集其唾液送驗，在告訴人內褲褲底採樣標示00
    000000處、外陰部棉棒，經分層萃取DNA 檢測結果均檢出同
    一男性DNA-STR 型別，與被告之DNA-STR 型別相符，該15組
    型別在臺灣地區中國人口分布之機率為1.87×10的負18次方
    ，另告訴人之陰道深部棉棒經分層萃取DNA 檢測結果，該DN
    A-STR 型別為混合型，不排除混有被告與告訴人之DNA ，該
    混合型別排除告訴人本身型別後之其餘外來型別，與被告型
    別相符，研判該外來型別來自被告之機率較隨機人之機率高
    ，高約2.55×10的14次方倍等情，有長庚醫療財團法人高雄
    長庚紀念醫院受理疑似性侵害事件驗傷診斷書、高雄地檢署
    毒物分析案件送驗單、內政部警政署刑事警察局99年2 月4
    日刑醫字第0980167482號鑑定書、99年5 月21日刑醫字第09
    90058809號鑑定書附卷可參（見警卷第39至40頁、偵卷第19
    至21頁、偵卷末頁紙袋內），足認被告於前揭時、地對甲女
    乘機性交得逞之事證明確，被告所為乘機性交犯行，堪以認
    定。
三、按對於男女利用其精神、身體障礙、心智缺陷或其他相類之
    情形，不能或不知抗拒而為性交者，刑法第225 條第1 項設
    有處罰之明文。其所謂相類之情形，係指被害人雖非精神、
    身體障礙、心智缺陷，但受性交時，因昏暈、酣眠、泥醉等
    相類似之情形，致無同意性交之理解，或無抗拒性交之能力
    者而言（最高法院96年度台上字第4376號判決要旨可參）。
    本件被告陳丁輝趁告訴人酒醉，處於意識不清、不知抗拒之
    機會而對之為性交，核其所為，係犯刑法第225 條第1 項之
    乘機性交罪；又按刑法第59條之酌量減輕其刑，必於犯罪之
    情狀，在客觀上足以引起一般同情，認為即予宣告法定低度
    刑期，猶嫌過重者，始有其適用（最高法院51年台上字第89
    9 號判例要旨足參），被告辯護人雖主張對被告適用刑法第
    59條減輕其刑（見本院卷第47、56頁），然本院斟酌被告趁
    告訴人酒醉不知抗拒，而帶往汽車旅館為性交，且對甲女為
    乘機性交後，獨留意識不清之甲女在房內而逕自離去。甲女
    至同日晚間8 時許清醒後，驚覺身處汽車旅館房內且一絲掛
    ，造成甲女身心受創之程度非輕，且於偵查階段尚仍否認犯
    行，足認被告犯罪情狀，在客觀上顯無足以引起一般同情，
    而有縱宣告法定低度刑期，猶嫌過重之情形，依據上開說明
    ，本院自無從適用刑法第59條減輕其刑。
四、原審據以論處被告陳丁輝罪刑，固非無見；惟查被告於本院
    準備程序陳明已籌措新台幣（下同）20萬元欲與告訴人和解
    ，被告嗣於本院審理期日當庭支付告訴人20萬元達成民事和
    解（見本院100 年度附民字第58號和解筆錄），則原判決對
    於被告之量刑審酌基礎已有變更，原判決未及審酌上開被告
    已支付告訴人20萬元達成和解之犯後態度，致對被告所處刑
    度，尚有未妥。原審公訴人循告訴人之請求所提上訴意旨，
    指摘被告犯後未與告訴人達成和解，原判決量刑過輕等語，
    雖無理由；但被告上訴以其已與告訴人和解，請求從輕量刑
    ，為有理由，自應由本院將原判決撤銷改判。審酌被告為逞
    一己之性慾，罔顧告訴人之性自主決定權，竟趁告訴人酒醉
    不知抗拒之際而對之為性交行為，致告訴人身心俱創，惟念
    及被告之前並無犯罪前科（有臺灣高等法院被告前案紀錄表
    可參），犯後於原審及本院均能坦承犯行，且於本院支付20
    萬元與告訴人達成和解，及告訴人與被告和解後仍表示希望
    被告入監服刑（見本院卷第48頁），暨被告為大專畢業之智
    識程度（見警卷所載）等一切情狀，量處如主文所示之刑。
    至於被告犯後遺留在上開汽車旅館房內之保險套、衛生紙、
    煙蒂2 根，僅具證據性質，並非被告犯本件犯罪所用之物，
    爰不予宣告沒收。
據上論結，應依刑事訴訟法第369 條第1 項前段、第364 條、第
299 條第1 項前段，刑法第225 條第1 項，判決如主文。
本案經檢察官孫小玲到庭執行職務。
中    華    民    國  100     年    6     月    21    日
              刑事第三庭    審判長法  官  莊崑山
                                  法  官  莊松泉  
                                  法  官  張意聰
以上正本證明與原本無異。
如不服本判決應於收受本判決後10日內向本院提出上訴書狀，其
未敘述上訴理由者，並得於提起上訴後10日內向本院補提理由書
狀（均須按他造當事人之人數附繕本）「切勿逕送上級法院」。
中    華    民    國   100    年    6     月    21    日
                                  書記官  王秋淑

附錄本判決論罪科刑法條：
刑法第225 條第1 項
對於男女利用其精神、身體障礙、心智缺陷或其他相類之情形，
不能或不知抗拒而為性交者，處3 年以上10 年 以下有期徒刑。